臺灣板橋地方法院刑事判決　　　　　　　95年度易字第1087號
公　訴　人　臺灣板橋地方法院檢察署檢察官
被　　　告　乙○○
　　　　　　丁○○
上列被告因詐欺等案件，經檢察官提起公訴（95年度偵字第1100
1 號），及臺灣臺北地方法院檢察署檢察官聲請併案審理（95年
度偵字第10941號），本院判決如下：
    主  文
乙○○共同連續意圖為自己不法之所有，以詐術使人將本人之物
交付，處有期徒刑肆月，如易科罰金，以參佰元折算壹日。
丁○○共同意圖為自己不法之所有，以詐術使人將本人之物交付
，處拘役伍拾日，如易科罰金，以參佰元折算壹日。
    事  實
一、乙○○係址設臺北縣三重市○○路○段65號5 樓「振凱國際
    開發有限公司」（以下簡稱振凱公司）之人力仲介業務員，
    夥同甫從「華通國際開發有限公司」（以下簡稱華通公司，
    惟該公司現已更名為聯通開發顧問有限公司）離職之業務員
    丁○○，明知任何人不得媒介外國人非法為他人工作，竟共
    同基於意圖營利非法仲介外國人為他人工作及為自己不法之
    所有之犯意聯絡，乙○○復基於概括之犯意，先於93年9 月
    下旬間某日，由丁○○假藉以辦理外勞轉出為由，將華通公
    司客戶戊○○○所聘僱之印尼籍監護工Yati（原經戊○○○
    為看護其配偶所聘僱，嗣因戊○○○之配偶過世，經戊○○○通知丁○○辦理外勞轉出）帶至其位於臺北縣永和市○○
    街39號之住處暫住，並向華通公司佯稱Yati逃逸，經華通公
    司向行政院勞工委員會通報Yati為逃逸外勞，嗣由丁○○於
    其後2 日將Yati交由乙○○，並由乙○○於同日帶至振凱公
    司客戶己○○位於臺北縣三峽鎮嘉添里20鄰白雞44之1 號住
    處，以向己○○佯稱Yati為合法監護工，經己○○允以月薪
    12,000元之代價，聘僱Yati照護己○○之外祖母廖莊玉盆，
    並要求己○○支付仲介費用新臺幣（下同）144,000 元匯至
    華南銀行北三重分行帳號000000000000號之帳戶（其帳戶申
    設名義人為菲律賓籍成年女子「迪馬」，惟查無「迪馬」與
    莊振恭、乙○○間有何犯意聯絡及行為分擔之情事）之詐術
    ，使己○○陷於錯誤，而聽從其指示囑由丙○○分別於93年
    10月1 日、11月16日匯入144,000 元至上述帳戶內，嗣經警
    會同台北縣政府勞工局稽查人員於94年9 月8 日16時許至己○○前揭住處進行勞工檢查時，始查獲逃逸外勞Yati，己○○至此始知受騙及乙○○等人非法仲介之情事。其後乙○○
    又承上概括犯意，明知印尼籍人ISTIANI 為逃逸外勞，因經
    甲○委請尋覓看護工照護，遂於94年9 月18日前之9 月間某
    日，隱匿ISTIANI 並非合法監護工之情形，非法仲介ISTIAN
    I 至甲○位於台北縣板橋市○○路341 號住處工作，看護甲○，並佯以需給付服務費及預支薪資等詐術，向甲○誆稱需
    支付25,000元，致甲○陷於錯誤，以為渠等可以合法聘僱前
    揭ISTIANI 無疑，遂如數交付前揭款項，嗣經警於94年9 月
    18 日 查獲ISTIANI 始悉上情，而甲○亦至此方知受騙及乙○○仲介非法外勞之情節。
二、案經台北縣政府向臺灣板橋地方法院檢察署告發而由前揭檢
    察署檢察官偵查起訴，及臺北市政府警察局中正第一分局移
    送臺灣臺北地方法院檢察署移送併辦。
    理  由
甲、證據能力：
一、按被告以外之人於審判外之言詞或書面陳述，除法律有規定
    者外，不得作為證據，刑事訴訟法第159 條第1 項固有明文
    。惟被告以外之人於審判外之陳述，經當事人於審判程序同
    意作為證據，法院審酌該言詞陳述或書面陳述作成時之情況
    ，認為適當者，亦得為證據；當事人、代理人或辯護人於法
    院調查證據時，知有上開刑事訴訟法第159 條第1 項不得為
    證據之情形，而未於言詞辯論終結前聲明異議者，視為有前
    項之同意，刑事訴訟法第159 條之5 亦有明文。查如檢察官
    起訴書、併辦意旨書及95年7 月20日之補充理由書證據清單
    所示被告乙○○、丁○○以外之人分別於審判外之陳述，均
    經被告同意援為本案證據（本院卷第26頁），且經本院於審
    判期日提示予被告，並告以內容要旨，被告均未就證據能力
    聲明異議，依前揭法條意旨，自均得援為本案證據，應先敘
    明。
二、次按本件認定事實所引用之本件卷內所有卷證資料（包含文
    書證據及物證等證據），並無證據證明係公務員違背法定程
    序所取得，且亦無刑事訴訟法第159 條之4 之顯有不可信之
    情況與不得作為證據之情形，則依刑事訴訟法第159 條之4
    之規定，本件認定事實所引用之本件卷證資料，本院認為即
    均有證據能力，併此敘明。
乙、實體方面：
一、訊據被告乙○○坦承有上揭非法仲介外勞Yati、ISTIANI 之
    事實，然矢口否認有欺騙己○○、甲○等人之意思，辯稱：
    伊並未指示己○○或其配偶丙○○匯款至前述「迪馬」於華
    南銀行北三重分行所開設之帳戶內，又伊向甲○等人所收取
    之款項係為ISTIANI 購買機票返國；又質之被告丁○○則否
    認參與非法仲介外勞Yati或涉嫌詐欺之情節，辯稱：伊係為
    協助客戶戊○○○辦理外勞Yati轉出而將該名外勞帶至伊之
    家中，然而該名外勞於翌日後即逃逸不知去向，伊並未將Ya
    ti交予被告乙○○云云。
二、然查，就非法仲介外勞Yati部分：
  (一)外勞Yati於93年9 月下旬間某日，如何由被告丁○○以假藉
    辦理轉出為由，自其原雇主戊○○○處所帶出至其位於臺北
    縣永和市○○街39號之住處暫住，並即通報為逃逸外勞，復
    在其後2 日在莊某住處將Yati交由被告乙○○，並由被告乙○○於同日帶至己○○位於臺北縣三峽鎮嘉添里20鄰白雞44
    之1 號住處，由乙○○仲介由Yati為己○○照護其外祖母廖
    莊玉盆，並要求對價為己○○除每月支付Yati12,000元外，
    另需匯款144, 000元至前述「迪馬」帳戶內，且迨至為警查
    獲時止，而乙○○並未告知己○○Yati原即經通報為逃逸外
    勞，而Yati被查獲時亦不知情自己已遭通報為逃逸外勞等情
    ，業分據Yati於警詢、戊○○○於警詢及偵查時、己○○於
    警詢及偵訊中供陳明確（見臺灣板橋地方法院檢察署95年度
    他字第1308號偵查卷宗第5 頁反面至9 頁、第19頁、第53頁
    ），而因Yati於警詢時更明確指稱彼係因名喚「艾瑞克」之
    男子由戊○○○住處帶出至「艾瑞克」位於台北縣永和市○○街39號住處暫住，並更進而帶領警員至上開處所，警方始
    查知前揭名喚「艾瑞克」之人即為被告丁○○，其後Yati復
    在拘留所內確認「艾瑞克」之人即為被告丁○○無訛等情，
    復經證人即台北縣政府警察局三峽分局員警庚○○於本院審
    理時結證明白（本院卷第81頁至第82頁），揆之Yati、戊○○○、庚○○、己○○等人俱與被告丁○○間並無嫌隙，自
    無憑空捏造不實言語以構陷被告丁○○之必要。何況，Yati
    本屬合法引進之外勞，此有外勞居留資料查詢、Yati之居留
    證、護照、委任招募契約、解約書附卷足佐，而證人王祥憲
    亦於偵訊中證稱本件外勞Yati應無逃逸之動機（上開偵查卷
    第10頁至第11頁、第20頁至第21頁、第64頁至第65頁），是
    以，外勞Yati顯係被告莊振恭、乙○○聯手，以辦理轉出為
    由，自戊○○○住處帶出，嗣後並謊報為逃逸外勞，並非法
    仲介至己○○上開住所工作無疑。
  (二)雖然丁○○猶然否認曾參與前述乙○○非法仲介外勞Yati之
    行為，並辯稱外勞Yati曾在警局拘留所內指稱被告丁○○並
    非帶伊至己○○前揭住所工作之男子，而證人戊○○○當時
    曾經在場聽聞清楚云云，然而證人戊○○○業於本院審理時
    具結證實「我有跟警察去收容所看Yati，但Yati沒有說是誰
    帶她去的，『我也沒有聽到Yati說不是丁○○帶他（她）去
    的』」乙情明白，甚至Yati更於警詢時明確證實「（問：乙○○至『艾瑞克』家中台北縣永和市○○街39號帶妳外出當
    時『艾瑞克』是否在現場是否知情？）『艾瑞克』他當時也
    在現場知情」（以上前揭偵查卷第8 頁、本院卷第79頁），
    可知被告丁○○前揭辯解，顯屬無稽言語，難以採信。
  (三)至於被告乙○○固另辯稱伊曾告以Yati僅為臨時工人，且伊
    亦未指示己○○或其配偶丙○○等人匯款至上開「迪馬」之
    帳戶，其經過乃丙○○打電話稱有自稱「迪馬」之人要求李
    女匯款並告以帳號，而經丙○○以電話向其求證後，伊始稱
    如經外勞Yati同意即可匯款云云，並舉證人丙○○之證言為
    其佐據。惟查，證人丙○○於本院審理時，已然具結證實被
    告乙○○帶同Yati至前揭己○○住所（亦丙○○之住處）時
    ，伊並不在場，且被告亦未對其說過Yati係屬臨時工人云云
    ，甚至伊亦不知Yati為逃逸外勞等情無誤，所言已與被告不
    符，且參以前述外勞Yati、己○○亦各於警詢甚至檢察官偵
    訊中清楚指證被告從未說明Yati業經通報為逃逸外勞有如前
    述，堪認被告乙○○所辯：已經告知己○○、丙○○等人謂
    Yati係為臨時工人云云，無非事後推諉之虛偽陳述，要無可
    採。再者，細繹證人己○○於檢察官偵訊時具結證稱「‧‧
    ‧乙○○當時叫我匯款144,000元至華南銀行的帳戶，每個
    月還給Yati12,000元‧‧‧」各情，核與Ya ti於警詢所述
    「每月薪資新臺幣貳萬肆仟元整，但實際所得為新臺幣壹萬
    貳仟，由我雇主己○○給付，另外壹萬貳仟元我雇主己○○
    說這是給介紹我工作之仲介公司『振凱國際開發有限公司』
    乙○○先生」等語大致相符，堪信有關己○○家中就聘僱Ya
    ti後需行支付予Yati、乙○○之對價，要係被告乙○○親口
    告知己○○無疑，而非事後由所謂「迪馬」之人另與證人丙○○聯絡所致，否則以如此重要之情節，何以遍觀己○○、
    Yati各於警詢、偵查中竟無一字曾經言及？是知證人丙○○
    於事發後一年有餘之久，出面證稱前揭144,000元係彼經前
    揭「迪馬」之人要求而匯款，並非本於乙○○之指示所為諸
    語，其甚不合理自不待言，參以證人丙○○亦自承被告乙○○起始帶Yati至其住處時，伊並不在現場乙節明確，則彼果
    若有接到「迪馬」電話之情形，豈能不會詢問親與乙○○接
    洽聘僱Yati情節之己○○（乃其配偶）即草率自行電匯此等
    大額款項，且於己○○在警詢、檢察官偵訊（經具結）前又
    不事先告知葉某上述情節，俾其得於接受詢（訊）問時不致
    為繆誤供述之理？凡此種種，均足見證人丙○○於本院審理
    時所為附和被告乙○○之匯款原因及經過等陳述，即無非事
    後臨訟袒護被告乙○○之言詞，不值相信。參以陳文政（乃
    乙○○原服務之「振凱國際有限公司」之負責人）已於警詢
    時證實乙○○所收取之前揭仲介費用並非交予振凱公司，乃
    其個人行為，且該公司亦不允許有前揭收費方式等語（上開
    偵查卷第15頁），以及己○○係因相信被告乙○○仲介之Ya
    ti係屬合法引進之外勞，始予聘僱，並應其要求匯款交付14
    4, 000元至該「迪馬」所開設之帳戶交予乙○○收受，是觀
    被告乙○○此部分舉止，顯屬對於己○○施以欺罔詐術，致
    己○○陷於錯誤而交付前揭財物，其屬詐欺，即屬當然。
  (四)此外，有關被告莊振恭、乙○○非法仲介外勞Yati並欺騙己○○之事實，並有華南商業銀行北三重分行以94年10月11日
    華北三存字第228 號函所附之「迪馬」上開帳戶之開戶資料
    及存款往來明細表在卷足佐（上開偵查卷第28頁至29頁），
    觀之前揭帳戶，於本件情節發生時間前，原係由被告丁○○
    任職所在之華通國際開發公司同仁馮瑞梅所保管，然於93年
    1 月後該帳戶即不知去向，此為馮瑞梅證述清楚（上開偵查
    卷第54頁），益徵本件假借逃逸外勞佯為合法外勞之詐欺情
    事，其分工當係由莊振恭提供帳戶（惟此部分查無莊振恭所
    為涉有竊盜罪嫌）及製造外勞Yati逃逸之表象，而由被告乙○○出面對於己○○實施前述欺罔言語至明。是綜上調查結
    果，被告二人非法仲介已經通報為逃逸外勞Yati供由己○○
    僱用，並令其相信為合法外勞且交付上開144,000 元所謂仲
    介費用之事實，事證明確，堪予認定。
三、次查，就仲介外勞ISTIANI部分：
  (一)ISTIANI 係屬逃逸外勞，且由被告乙○○於94年9 月間某日
    仲介交由甲○聘僱用以照護甲○（乃證人林永薰之母親），
    然被告乙○○並未告知前揭ISTIANI 係屬非法外勞，且聘僱
    之初被告乙○○即對甲○及其家人等人以預支薪水以及給付
    服務費等名義收取25,000元，而外勞ISTIANI 於前揭處所工
    作約10日後即為警所查獲等情形，已分別經證人甲○、ISTI
    ANI 於警詢時以及證人林永薰於台北縣勞工局人員詢問時指
    證清楚，且有ISTIANI 之護照及其所指認甲○住所之照片6
    張等影本附卷足佐（臺灣台北地方法院檢察署95年度偵字第
    10 941號偵查卷第3 頁至第8 頁、第14頁至第15頁）。
  (二)證人即外勞ISTIANI 在94年9 月18日為警查獲後，曾於當日
    警詢時答稱「（你現在有多少錢？可否支付機票與罰款？）
    我現在只有四千元，但是在老闆那還有八千元」，惟其於94
    年11月26日（與警查獲時間相隔已逾2 月）第二度為警再度
    詢以「你現在有多少錢？可否支付機票與罰款？」之問題時
    ，即答稱「原本在老闆那還有八千元，已經被仲介吳先生拿
    走，他又避不見面」及ISTIANI 其返國機票係向室友商借而
    來等節（上述偵查卷宗第4 頁至第5 頁），堪認被告乙○○
    向甲○家人所收取之前述25,000元款項，其目的並非在於所
    謂欲代ISTIANI 支付返國機票費用無疑，否則何以ISTIANI
    在警查獲後超逾2 個月之時間，仍舊無力支付機票費用？甚
    至更稱：其原放在雇主處之剩餘金錢8,000 元亦如數為被告
    乙○○取走？是知被告乙○○此部分所辯，當與事實不符，
    難以相信。
  (三)按聘僱外籍合法勞工與非法勞工之差別固有多端，然其中重
    要考量因素之一即為非法外勞其聘僱價格較為低廉，且無需
    再由雇主另行支付仲介公司服務費用，因此如一般人知曉外
    勞係屬非法猶會聘僱，則其願意支付之金錢亦必遠低於合法
    外勞。惟查本件被告乙○○既隱瞞ISTIANI 係屬逃逸外勞之
    情節在先，又續對甲○家人（如林永薰）告以應支付包括預
    支薪津及「服務費」等名目之對價共25,000元，其數額顯非
    低廉，當足使甲○等人陷於錯誤，誤認ISTIANI 係屬合法之
    外勞始願聘僱而交付前述金錢予被告乙○○。因此被告乙○○雖亦否認此部分有何欺罔情事，然亦屬事後委卸言語，洵
    無足採。
  (四)綜上，被告乙○○非法仲介逃逸外勞ISTIANI 供由甲○僱用
    ，並誘其等誤認為合法外勞並交付上開25,000元所謂服務費
    及預支薪資之事實，事證亦已明確，可堪認定。
四、又按被告乙○○、丁○○行為後，刑法業已於94年2 月2 日
    修正公布，95年7 月1 日起生效，依修正後刑法第2 條第1
    項規定：「行為後法律有變更者，適用行為時之法律。但行
    為後之法律有利於行為人者，適用最有利於行為之法律。」
    。乃(一)修正前刑法第56條連續犯之規定，業經此次修正後刑
    法公布刪除，則被告乙○○之犯行，因行為後新法業已刪除
    連續犯之規定，此刪除雖非犯罪構成要件之變更，但顯已影
    響行為人刑罰之法律效果，自屬法律有變更，參酌前述說明
    ，比較新舊法結果，仍應適用較有利於被告乙○○之行為時
    法律即修正前刑法第56條論以連續犯（最高法院95年第8 次
    刑事庭會議決議參照）。(二)又修正後刑法雖廢除修正前刑法
    第55條關於牽連犯之規定，致依新修正之刑法並無牽連犯之
    規定，然被告乙○○、蔡振恭2 人所犯原認牽連犯之數罪應
    分別論罪併罰，顯非對彼等有利，揆諸前揭說明，比較修正
    前後新舊法律適用結果，自應適用較有利於被告2 人之行為
    時法律即修正前刑法第55條論以牽連犯。(三)綜上法律修正前
    、後之比較，揆諸前揭說明及修正後刑法第2 條第1 項前段
    規定，應整體適用行為時之修正前刑法。
五、核被告乙○○、丁○○就前述隱瞞Yati為非法外勞而仲介予
    己○○聘僱並詐騙其144,000 元所為，各係違反就業服務法
    第45條規定，而犯同法第64條第2 項之意圖營利媒介外國人
    非法工作罪以及刑法第339 條第1 項之詐欺取財罪。而被告
    乙○○、莊振恭對於前述犯行之實施，有犯意之聯絡及行為
    之分擔，為共同正犯。又被告乙○○就前揭隱瞞ISTIAN乃逃
    逸外勞而仲介予甲○聘僱且詐騙其等25,000元行為，亦已違
    反就業服務法第45條規定，而又犯同法第64條第2 項之意圖
    營利媒介外國人非法工作罪暨刑法第339 條第1 項之詐欺取
    財罪。而被告乙○○先後上開二次犯行，時間緊接，手段及
    犯罪構成要件相同，顯係基於概括犯意為之，均為連續犯，
    應各分別依法論以一罪，並皆依法加重其刑。又被告乙○○
    、莊振恭所犯該二罪間，依行為時之法律，有方法結果之牽
    連犯裁判上一罪關係，應依修正前刑法第55條從較重之詐欺
    取財罪處斷。至臺灣台北地方法院檢察署95年偵字第10941
    號移送併辦意旨有關被告乙○○非法仲介ISTIAN及此部分詐
    騙舉止，雖未據檢察官起訴，惟該部分因與已起訴經論罪部
    分具有連續犯之裁判上一罪關係，為起訴效力所及，本院自
    得一併予以審理。爰審酌被告乙○○、丁○○為圖營利，而
    隱瞞仲介之勞工並未合法，而欺罔他人媒介外籍勞工、且其
    中被告乙○○非法仲介不只一次、及欺罔所得之金額、犯罪
    之動機、被告乙○○、丁○○2 人分工之手段及犯罪所生損
    害，暨犯罪後猶否認主要犯行等及其他一切情狀，分別量處
    如主文所示之刑，又刑法第41條第1 項前段關於易科罰金之
    規定，修正後刑法同時修正為「犯最重本刑為五年以下有期
    徒刑以下之刑之罪，而受六個月以下有期徒刑或拘役之宣告
    者，得以新臺幣一千元、二千元或三千元折算一日，易科罰
    金」，惟依被告行為時之修正前刑法第41條第1 項前段則規
    定：「犯最重本刑為五年以下有期徒刑以下之刑之罪，而受
    六個月以下有期徒刑或拘役之宣告，因身體、教育、職業、
    家庭之關係或其他正當事由，執行顯有困難者，得以一元以
    上三元以下折算一日，易科罰金」及修正前罰金罰鍰提高標
    準條例第2 條關於「依刑法第四十一條易科罰金者，均就其
    原定數額提高為一百倍折算一日；法律所定罰金數額未依本
    條例提高倍數，或其處罰法條無罰金刑之規定者，亦同」等
    規定，易科罰金之折算標準最高為銀元3 百元，最低為銀元
    1 百元，換算為新臺幣後，最高額為新臺幣9 百元，最低額
    為新臺幣3 百元，比較修正前、後關於易科罰金折算標準之
    刑罰法律，適用修正前之規定即修正前刑法第41條第1 項前
    段及修正前罰金罰鍰提高標準條例第2 條規定，對被告乙○○、丁○○較為有利，爰並依修正前刑法第41條第1 項前段
    規定，諭知被告2 人易科罰金之折算標準。
六、公訴意旨及前揭併辦意旨雖均以被告乙○○前述所為，另涉
    犯刑法第342 條之罪嫌云云。然查，「為他人處理事務，意
    圖為自己或第三人不法之所有，以詐術使該他人交付財物者
    ，縱令具備背信罪之要件，亦已包含於詐欺罪之觀念中，不
    得於詐欺罪外更論以背信罪」，最高法院25年上字第6518號
    判例著有明文可稽。本件被告乙○○縱為振凱公司之人力仲
    介業務員，為客戶己○○、甲○負責處理聘僱外勞事務，然
    其既對於彼等施以詐術（隱瞞仲介外勞係非法外勞之情事）
    ，而令彼等陷於錯誤（以為被告吳某所仲介之外勞合法而予
    聘僱），而各為財物之交付（己○○交付144,000 元、甲○
    等人交付25,000元），而除非法仲介外勞情節外，更成立均
    成立詐欺取財罪，此際背信當已包括於詐欺觀念中，要不得
    另論以背信罪。惟公訴人既認被告乙○○非法仲介外勞Yati
    予己○○聘僱部分之背信情節與上開起訴內容間有修正前刑
    法第55條牽連犯之裁判上一罪之關係，故就公訴意旨此部分
    主張爰不另為無罪之諭知。另就上開併案意旨所述被告乙○○非法仲介ISTIAN予甲○聘僱之背信內容，既屬未經起訴之
    情節，又與本件論罪情節間並無裁判上一罪之關係，本院爰
    不另為處理，合此說明。
據上論斷，應依刑事訴訟法第299 條第1 項前段，就業服務法第
64條第2 項，刑法第11條前段、第2 條第1 項前段、第28條、（
修正前）第55條、（修正前）第56條、（修正前）第41條第1 項
、罰金罰鍰提高標準條例第1 條、（修正前）罰金罰鍰提高標準
條例第2 條，判決如主文。
本案經檢察官朱學瑛到庭執行職務
中　　華　　民　　國　　96　　年　　1 　　月　　4　　日
　　　　　　　　　刑事第三庭審判長法　官  陳忠行
                        　　　　  法　官  廖怡貞
　                                法　官  蕭胤瑮
上列正本證明與原本無異。
如不服本判決，應於判決送達後十日內向本院提出上訴狀（應附
繕本），上訴於臺灣高等法院。
                                  書記官  黃炎煌
中　　華　　民　　國　　96　　年　　1　　月　　4　　日
附錄：本案論罪科刑法條全文
就業服務法第64條第2 項
意圖營利而違反第45條規定者，處三年以下有期徒刑、拘役或科
或併科新臺幣120 萬元以下罰金。
刑法第339條：
